【裁判字號】    94,訴,1208
【裁判日期】    950630
【裁判案由】    損害賠償
【裁判全文】
臺灣士林地方法院民事判決              94年度訴字第1208號
原      告  戊○○
訴訟代理人  陳明正律師
複  代理人  丙○○
被      告  辛○○
            甲○○
共      同
訴訟代理人  乙○○
            丁○○
上列當事人間損害賠償事件，由刑事庭移送前來，本院於中華民
國95年6 月14日言詞辯論終結，判決如下：
    主  文
被告辛○○應給付原告新台幣肆拾肆萬貳仟陸佰玖拾捌元，及自
民國九十四年十一月九日起至清償日止，按年息百分之五計算之
利息。
原告其餘之訴駁回。
訴訟費用由被告辛○○負擔五分之一，餘由原告負擔。
本判決原告勝訴部分得假執行。但被告辛○○如以新台幣肆拾肆
萬貳仟陸佰玖拾捌元為原告預供擔保，得免為假執行。
原告其餘假執行之聲請駁回。
    事實及理由
甲、程序方面：
一、按「訴狀送達後，原告不得將原訴變更或追加他訴，但有下
    列情形之一者，不在此限：三擴張或減縮應受判決事項之聲
    明者。」，民事訴訟法第255 條第1 項第3 款定有明文。查
    本件原告起訴時訴之聲明第一項係請求被告應連帶給付原告
    新台幣（下同）2,730,080 元，及自起訴狀繕本送達翌日起
    至清償日止，按年息百分之五計算之利息。嗣於民國95年4
    月26日具狀將訴之聲明第一項變更為請求被告應連帶給付原
    告2,367,379 元，及自起訴狀繕本送達翌日起至清償日止，
    按年息百分之五計算之利息。核其變更顯係減縮應受判決事
    項之聲明，揆諸前開法條規定，自應予准許。
二、本件原告經合法通知，未於言詞辯論期日到場，核無民事訴
    訟法第386 條所列各款情形，爰依被告之聲請，由其一造辯
    論而為判決。
乙、實體方面：
一、原告未於最後言詞辯論期日到場，據其以前到場陳述及書狀
    係以︰
  (一)被告辛○○於民國93年5 月12日下午1 時50分許，搭乘被告
    甲○○駕駛車號IH-0889 號自用小客車（下稱小客車），行
    經台北市○○區○○路（南向北方向）189 號前時，因被告
    甲○○駕駛小客車未緊靠道路右側臨時停車，且被告辛○○
    下車前，本應注意停車向外開啟車門時，應注意行人、車輛
    、並讓其先行，且依當時並無不能注意之情事，竟疏未注意
    即貿然開啟右後車門，造成當時騎乘車號DTU-898 號輕機車
    （下稱機車）之原告閃躲不及，機車車頭撞上被告甲○○駕
    駛之小客車右後車門，原告因而受有左手第3 、4 、5 掌骨
    骨折、右足第1 蹠骨及內側楔狀骨骨折等傷害。被告辛○○
    所涉之過失傷害犯行，業由台灣士林地方法院檢察署檢察官
    聲請簡易判決處刑，並經本院94年度湖交簡字第184 號判處
    拘役五十日，經原告具狀請求檢察官上訴，本院刑事庭以94
    年度交簡上字第85號駁回上訴確定；被告甲○○涉嫌過失傷
    害罪嫌部分，雖已由台灣士林地方法院檢察署檢察官為不起
    訴處分確定，但根據台北市政府警察局交通警察大隊事故肇
    事原因初步分析研判表及台北市車輛行車鑑定委員會鑑定意
    見均認為被告甲○○駕駛小客車涉嫌未緊靠道路右側臨時停
    車亦為肇事原因，爰依民法第184 條第1 項前段、第185 條
    、第193 條第1 項、第195 條第1 項之規定請求被告二人連
    帶賠償：(1)醫療費用新台幣（下同）87,379元。(2)薪資損失
    部分：540,000 元（45000*12）。(3)看護費用：740,000 元
    。(4)精神慰撫金：1,000,000 元。
  (二)訴之聲明：(1)被告應給付原告2,367,379 元及自起訴狀繕本
    送達翌日起至清償日止，按年息百分之五計算之利息。(2)願
    供擔保請准宣告假執行。
二、被告辛○○則以：對於前揭時、地因過失造成原告受傷，所
    涉及之刑事過失傷害部分業經判決有罪確定，以及原告提出
    之原證5 醫療費用收據，除其中33,392元及13,289元之二紙
    收據外，對於其餘之醫療費用支出和原告受傷後可接受看護
    三個月等情並不爭執，僅以原告主張每日看護之費用2,000
    元及精神慰撫金過高，且上開受傷並不影響原告擔任里長薪
    俸之領取，原告主張另聘請女婿即訴外人庚○○代為服務里
    民，亦無從由所提之收據看出等語置辯。並聲明：(一)駁回原
    告之訴及假執行聲請。(二)如受不利之判決，願供擔保請准宣
    告免為假執行。
三、被告甲○○則以：當時駕駛小客車係停紅燈，並非臨時停車
    ，而原告提起之過失傷害告訴，亦經檢察官為不起訴處分確
    定，故對於原告之受傷並無任何過失。至於其餘陳述及抗辯
    則與被告辛○○相同等語。並聲明：(一)駁回原告之訴及假執
    行聲請。(二)如受不利之判決，願供擔保請准宣告免為假執行
    。
四、兩造不爭執之事實：
  (一)被告辛○○於民國93年5 月12日下午1 時50分許，搭乘被告
    甲○○駕駛之小客車，行經台北市○○區○○路（南向北方
    向）189 號前時，因被告辛○○下車前，本應注意停車向外
    開啟車門時，應注意行人、車輛、並讓其先行，且依當時並
    無不能注意之情事，竟疏未注意即貿然開啟右後車門，造成
    當時騎乘機車之原告閃躲不及，機車車頭撞擊被告甲○○駕
    駛之上開車輛右後車門，因而受有左手第3 、4 、5 掌骨骨
    折、右足第1 蹠骨及內側楔狀骨骨折等傷害，被告辛○○所
    涉之過失傷害犯行，業由台灣士林地方法院檢察署檢察官聲
    請簡易判決處刑，並經本院94年度湖交簡字第184 號判處拘
    役50日，經原告具狀請求檢察官上訴，本院以94年度交簡上
    字第85號駁回上訴確定；被告甲○○涉嫌過失傷害罪嫌部分
    ，另業由台灣士林地方法院檢察署檢察官為不起訴處分確定
    。
  (二)原證1 肇事原因初步分析研判表、原證2 台北市車輛行車事
    故鑑定委員會函覆之鑑定意見書（被告辛○○不爭執，被告
    甲○○則爭執）
  (三)原證4 診斷證明書、原證5 醫療費收據、原證6 中山區金泰
    里里長當選證書，被告二人均不爭執。
  (四)被告辛○○學歷專科、待業中、之前工作每月薪水四萬多。
    被告甲○○學歷二專，現在每月薪水37,000元。
  (五)原告之學歷國小畢業、薪資是每個月四萬五千元。
  (六)被告對於原告三個月的看護時間不爭執。
  (七)原告主張的醫療費部分被告已先行支付33392 元及13289 元
    ，被告對於其餘醫療費支出不爭執。
四、整理兩造之爭點：
  (一)被告二人之行為是否構成共同侵權行為？
  (二)原告得請求之損害賠償數額？
五、得心證之理由：
  (一)原告主張被告甲○○駕駛小客車未緊靠道路右側臨時停車之
    行為與被告辛○○開車門之過失行為同為原告受傷之原因，
    並舉台北市政府警察局交通警察大隊事故肇事原因初步分析
    研判表及台北市車輛行車鑑定委員會鑑定意見為佐，然已為
    被告甲○○所否認，參酌原告於檢察官偵查中已供承：「當
    時被告二人開車在前面停等紅燈，‧‧是甲○○開車，辛○○開車門。」等語（見台灣士林地方法院檢察署93年度偵字
    第10766 號過失傷害案件93年12月22日之偵訊筆錄第2 頁，
    該卷宗第60頁），以及被告辛○○於檢察官偵查中供稱：「
    我當時坐甲○○的車子，到了189 號前，因為我公司就在那
    裡，因當時是紅燈，我就跟甲○○說要下車，就往後面看，
    打開車門，結果就跟戊○○騎的車子撞到了，我跟甲○○說
    要下車到打開車門時約二秒鐘。」等語（見同日偵訊筆錄第
    4 頁，該卷宗第62頁）和同車之證人劉一德證稱：「‧‧‧
    （問）甲○○聽到你們說要下車時，他有無準備要靠邊停？
    ）有，我本來說往前面開，他準備要靠邊，但可能辛○○就
    直接在該處開啟車門。」等語（見同上94年2 月17日之偵訊
    筆錄第3 頁，該卷宗第80頁），尚不能證明被告甲○○係在
    肇事處臨時停車以讓被告辛○○開啟車門而導致原告之受傷
    ，至於台北市政府警察局交通警察大隊事故肇事原因初步分
    析研判表及台北市車輛行車鑑定委員會鑑定意見，因未斟酌
    上開陳述，自不能作為認定被告甲○○之前開行為同為肇事
    原因，因此，原告主張被告甲○○亦構成對於原告之侵權行
    為，尚無理由，應予駁回。
  (二)按「因故意或過失，不法侵害他人之權利者，負損害賠償責
    任」、「不法侵害他人之身體或健康者，對於被害人因此喪
    失或減少勞動能力或增加生活上之需要時，應負損害賠償責
    任。」、「不法侵害他人之身體、健康、名譽、自由、信用
    、隱私、貞操，或不法侵害其他人格法益而情節重大者，被
    害人雖非財產上之損害，亦得請求賠償相當之金額。」，民
    法第184 條第1 項前段、第193 條第1 項、民法第195 條第
    1 項前段分別已定有明文。被告辛○○之過失行為造成原告
    身體受傷，自應負損害賠償責任。惟損害賠償之範圍，應以
    被害人實際所受損害為衡；又前開法條所謂「增加生活上之
    需要」，係指被害之前並無此需要，因為被害以後，始有支
    付此費用之必要者而言（見孫森焱著，91年11月修訂版（上
    冊），第346 頁）。且當事人主張有利於己之事實者，就其
    事實有舉證之責任，此觀民法第216 條第1 項及民事訴訟法
    第277 條之規定自明。本院審酌原告請求之各項金額如下：
  (1)醫療費用新台幣87,379元，經扣除33,392元及13,289元後，
    原告其餘醫療費之支出為40,698元，屬於原告因此增加生活
    上之需要，原告自得請求被告辛○○賠償之。
  (2)薪資損失部分：參照原告所提兩造不爭執之原證4 診斷證明
    書記載原告自93年5 月12日起3 個月宜休養及不宜工作等情
    ，而被告對於證人即原告之女婿庚○○證述自93年6 月起就
    到原告之里辦公室上班等語，亦無意見（見95年4 月26日之
    言詞辯論筆錄4 頁）及對於原證8 之收據形式上不爭執（見
    95年6 月14日言詞辯論筆錄第1 頁），則原告請求被告辛○○賠償自證人庚○○代為執行里長工作之日即93年6 月1 日
    起至93年8 月12日止，以所支付每月45,000元之薪資計算之
    108,000 元｛45000+45000+（45000 ÷30×12＝108000）｝
    之部分，應有理由。逾此其餘薪資損失部分，因原告未提出
    診斷證明以及其他證明，縱令原告實際有其他薪資之支出，
    亦不能認為有支付之必要，則此部份之主張，尚乏依據，難
    認有理由。
  (3)看護費用：原告是自93年5 月12日起3 個月宜休養及不宜工
    作，已如前述，則原告可接受看護之期間應至95年8 月12日
    止，參酌被告對於證人即原告之女己○○到院證述係自93年
    6 月1 日起開始照顧，以及原證7 之收據等，均無意見（見
    本院94年4 月26日之言詞辯論筆錄第3 頁、95年6 月14日言
    詞辯論筆錄第1 頁），則以原證7 之收據計算至95年8 月12
    日止，原告實際接受看護之日期為93年6 月份共30日、同年
    7 月份為30日、同年8 月份則12日，合計共72日，而參酌被
    告對於原證7 收據（其上記載每日為2,000 元）嗣於最後言
    詞辯論期日（即95年6 月14日）均不爭執，已如前述，則原
    告請求被告辛○○賠償看護費用144,000 元（72×2000＝14
    4000）之部分，應有理由。逾此其餘看護費用之請求，即原
    告受傷後至93年5 月31日止，因原告未提出看護費用之收據
    ，另93年8 月12日之後，雖有提看護費用收據，但原告未提
    出醫院之診斷證明或其他證據證明之，則原告縱令有支出該
    部分之看護費用，亦不能認為具有必要性。因此，原告此部
    份之主張，亦乏依據，為無理由。
  (4)關於原告得請求之非財產損害金額：本院斟酌原告所受之傷
    害程度，及原告為29年11月23日生、男性、國小畢業，於受
    傷時即93年5 月12日為63歲，擔任里長工作，月薪45,000元
    ，遽遭上述之傷害，非但個人受有身體之痛苦，亦足使其生
    活秩序大受影響，且造成生活及工作上之不便；以及被告辛○○之過失程度、行為後已因本件傷害遭判刑確定，坦承侵
    權行為、專科畢業，現待業中，先前工作之月薪四萬餘元等
    一切情形，認為原告於請求被告辛○○賠償150,000 元之精
    神上損害賠償之範圍內，尚屬公允。逾此範圍之請求，則非
    正當。
六、綜上所述，原告基於侵權行為之法律關係，請求被告辛○○
    給付原告442,698 元（40698+108000+144000+150000）之範
    圍內，洵屬正當。又遲延之債務，以支付金錢為標的者，債
    權人得請求依法定利率計算之遲延利息，但約定利率較高者
    ，仍從其約定利率；應付利息之債務，其利率未經約定，亦
    無法律可據者，週年利率為百分之五。民法第233 條第1 項
    、第203 條分別定有明文。從而，原告請求被告辛○○給付
    442,698 元及自起訴狀繕本送達翌日即94年11月9 日起至清
    償日止，按年息百分之五計算利息之範圍內，洵屬正當，應
    予准許，逾此部分所為之請求，則無理由，應予駁回。
七、通常程序所命給付之金額未逾500,000 元之判決，法院應依
    職權宣告假執行，民事訴訟法第389 條第1 項第5 款定有明
    文，依上開規定，本件原告勝訴部分，本院自應依職權宣告
    假執行。又被告辛○○陳明願供擔保，請准宣告免為假執行
    ，爰宣告被告辛○○提供主文第4 項所定之擔保金額後得免
    為假執行。因本件原告勝訴部分本應依職權宣告假執行，故
    原告雖陳明願供擔保聲請假執行，即核無必要再命供擔保始
    得假執行，至於原告其餘敗訴部分所為假執行之聲請，因該
    部分訴之駁回而失所依據，自不應准許，併予駁回之。
八、本件為判決基礎之事證已臻明確，兩造其餘主張及陳述，核
    與本件之論斷結果無影響，自無庸逐一審酌論述，附此敘明
    。
九、據上論結，原告之訴為一部有理由、一部無理由，依民事訴
    訟法第385 條第1 項前段、第79條、第389 條第1 項第5 款
    、第392 條第2 項，判決如主文。
中    華    民    國    95    年    6     月    30    日
                  民事第二庭  法  官  林政佑
以上正本證明與原本無異。
如對本判決上訴須於判決送達後20日內向本院提出上訴狀。
中    華    民    國    95    年    6     月    10    日
                              書記官  楊錫芬


司法院資訊處製作；財團法人民間司法改革基金會備份。
